【裁判字號】    97,台上,4551
【裁判日期】    970918
【裁判案由】    違反毒品危害防制條例等罪
【裁判全文】
最高法院刑事判決            九十七年度台上字第四五五一號
上  訴  人  甲○○
            乙○○
            丙○○
上列上訴人等因違反毒品危害防制條例等罪案件，不服台灣高等
法院台中分院中華民國九十七年六月十九日第二審更審判決（九
十七年度上更(一)字第一０三號，起訴案號：台灣台中地方法院檢
察署九十四年度偵字第一一八三四、一一九六七、一二七一四、
一八六九一號），提起上訴，本院判決如下：
    主  文
上訴駁回。
    理  由
按刑事訴訟法第三百七十七條規定：上訴於第三審法院，非以判
決違背法令為理由，不得為之；是提起第三審上訴，應以原判決
違背法令為理由，係屬法定要件。如果上訴理由書狀並未依據卷
內訴訟資料具體指摘原判決不適用何種法則或如何適用不當，或
所指摘原判決違法情事，顯與法律規定得為第三審上訴理由之違
法情形不相適合時，均應認其上訴為違背法律上之程式，予以駁
回。原判決綜合全案卷證資料，本於事實審法院之推理作用，認
定上訴人甲○○、丙○○、乙○○各有其事實欄所載犯行（丙○
○共同連續販賣第一級毒品部分，經第一審法院判處有期徒刑捌
年，更為審理中撤回上訴確定），因而撤銷第一審關於甲○○部
分及丙○○販賣第二級毒品、轉讓第一級毒品部分，暨乙○○有
罪部分之科刑判決，改判論甲○○連續販賣第一級毒品罪，累犯
，處有期徒刑捌年；又連續販賣第二級毒品罪，累犯，處有期徒
刑柒年肆月；定應執行之刑有期徒刑拾肆年；丙○○共同連續販
賣第二級毒品罪，累犯，處有期徒刑柒年貳月；又轉讓第一級毒
品罪，累犯，處有期徒刑壹年壹月；定應執行之刑有期徒刑捌年
貳月；乙○○共同連續販賣第一級毒品罪，累犯，處有期徒刑柒
年陸月；又共同連續販賣第二級毒品罪，累犯，處有期徒刑柒年
貳月；定應執行之刑有期徒刑拾年陸月；並分別為相關從刑之
宣告。已分別詳細說明其所憑之證據及認定之理由；對於上訴人
等所為之辯解，並已逐一詳予指駁，俱有卷存之證據資料可資覆
按。從形式上觀察，原判決並無違背法令情形。甲○○上訴意旨
略稱：（一）、原判決認定伊於民國九十四年七月二十日為警查
獲時，所查扣之海洛因三十四包為伊所有，無非以警員徐志忠、
李俊益之證述為據。惟徐志忠、李俊益於原審審理時之證述不一
，相互矛盾，三十四包海洛因作指紋煙燻採證，亦無伊之指紋，
亦無案發時現場錄影或警詢錄音等積極證據得以證實。原判決認
定為上訴人所有，有違採證法則。（二）、原判決認定伊於台中
縣大甲鎮○○路、中山路附近陳瑞芝家外、台中縣外埔鄉旭東機
械廠等地，連續販賣海洛因十二次予陳瑞芝〔五百元（新台幣，
下同）四次，一千元八次〕，係以陳瑞芝於偵查、原審審理中所
為證述及行動電話通聯紀錄為據。惟陳瑞芝自身因毒品案件涉訟
，為獲得減刑機會，而為有利於己、不利上訴人之供述，其憑信
性自屬堪虞。又陳瑞芝於九十四年八月十日偵訊時供稱向伊購買
毒品約十次，時間、地點、金額均不詳；同年九月十五日偵訊時
卻能詳述十二次之交易時間、地點，然仍無法確認何次交易為五
百元，何次為一千元，則其證言之真實性及可信度薄弱。再九十
四年六月二十八日下午八時許二人間之通訊監察譯文，僅係陳瑞
芝向伊借用毒品一小包，而自同年三月二日起至五月二十三日止
，相關通聯紀錄均無法證明伊販賣毒品予陳瑞芝之事實。（三）
、原判決依據通訊監察譯文認定伊於九十四年六月十二日、同年
月十六日，販賣海洛因各五百元予李志遠。然李志遠於偵查中指
認伊販賣毒品，前後不一；於原審審理時則證稱：伊係請甲○○
調毒品，並非向甲○○購買。而李志遠自身因毒品為警查獲，其
為求減刑而為有利於己、不利上訴人供述，其可信度亦堪疑。（
四）、原判決復依通訊監察譯文，認定伊於九十四年六月二日、
六月七日，於某溫水游泳池、統一便利超商等地，分別以三千元
、二千五百元之價格，連續販賣第二級毒品安非他命予林正烽。
然林正烽於警詢、偵查所供交易時間、地點、金額等皆不相符，
其指認過程亦出現矛盾；於原審則證稱係請伊調取毒品，非向上
訴人購買。且林正烽自身亦因毒品案件涉訟，為求減刑，始於警
詢為不利上訴人之供述。（五）、原判決依證人邵秋雄於偵查中
所供及通訊監察譯文，認定伊於九十四年六月三十日、同年七月
七日，分別至台中縣大甲鎮水美橋附近及中山路附近，各以一千
元連續販賣安非他命予邵秋雄。惟邵秋雄於原審已陳明其在偵查
中之證述有部分不實在。且九十四年六月三十日通訊監察譯文顯
示，邵秋雄當日沒錢，欲向上訴人拿取毒品，經伊同意。此與邵
秋雄於原審證稱：九十四年七月七日，甲○○未向伊收錢，事後
亦未追討等詞相符。足見伊主觀上係無償轉讓安非他命予邵秋雄
。原判決認定伊販賣第二級毒品，適用法則洵有不當。丙○○、
乙○○上訴意旨略稱：（一）、丙○○供承無償轉讓海洛因一次
，係因法律知識不足，誤認既已自白販賣海洛因，則轉讓海洛因
應為販賣所吸收。此部分之自白與事實不符，原判決仍論處罪刑
，殊有未洽。（二）、原審法院實施交互詰問結果，僅足以證實
乙○○與丙○○間，確有與吳嘉玲、林正烽、林淑卿、黃建龍、
林金德及呂佳芳等人「交付毒品、互調毒品施用」之事實，仍缺
乏販賣海洛因、安非他命之證據，諸如記帳簿冊、收入款項、未
收款、盈餘等等事證。復缺乏乙○○獲利之積極證據，則乙○○
所為，僅應成立連續幫助販賣第一級毒品及連續幫助販賣第二級
毒品罪。原判決遽認乙○○與丙○○共犯連續販賣第一級毒品及
連續販賣第二級毒品罪，顯有判決適用法則不當之違法云云。惟
查：認定犯罪事實所憑之證據，並不以直接證據為限，間接證據
亦包括在內，審理事實之法院綜合卷內之直接、間接證據，本於
推理作用，於通常一般之人均不致有所懷疑，得確信其為真實之
程度者，即得據之為有罪之認定。又證據之取捨及證據證明力如
何，均屬事實審法院得自由裁量、判斷之職權，苟其此項裁量、
判斷，並不悖乎通常一般之人日常生活經驗之定則或論理法則，
又於判決內論敘其何以作此判斷之心證理由者，即不得任意指摘
其為違法，據為提起第三審上訴之合法理由。又犯施用毒品之罪
，供出毒品來源，因而破獲者，得減輕其刑，毒品危害防制條例
第十七條固有明文；惟施用毒品者之該項供述，尚非絕無證據能
力，僅為防範其作利己損人之不實供述，自須擔保該項供述之真
實性，始得作為判斷之依據；故事實審法院如調查其他證據，至
因其他證據證明力之佐證，已可確信該項供述為真實而無合理之
懷疑時，自得據為不利之認定。另證人之陳述有部分前後不一致
或相互間有所歧異時，究竟何者為可採，法院原得本其自由心證
予以斟酌取捨，非謂一有不符或歧異，即應認其全部供述均為不
可採信。原判決就警方於九十四年七月二十日扣押之海洛因三十
四包，以證人即查獲警員徐志忠、李俊益於第一審及在上訴審所
為證言，及扣押物品目錄表所有人欄業經甲○○簽名確認，認該
扣案海洛因係甲○○所持有，且以該等扣案毒品不能排除係甲○
○本身施用，無確切證據足證確係預備供本件販賣毒品犯行使用
，因而不於本件為沒收之宣告（見原判決第十二頁倒數第三行至
第十三頁倒數第三行）；已詳盡說明扣案海洛因三十四包如何據
為認定甲○○販賣海洛因犯行之間接證據，經核於法尚無違誤。
又原判決認定甲○○確有事實欄二、(一)(二)(三)所載犯行，並非僅以
證人即毒品買受人陳瑞芝、林正烽及李志遠之陳述為唯一證據，
另輔以陳瑞芝所使用0000000000號行動電話與甲○○所持有0000
000000號行動電話之通聯紀錄、林正烽持有0000000000號行動電
話，於九十四年六月二日二十二時十二分、九十四年六月七日零
時四十七分，與甲○○聯絡購買安非他命，如原判決附表編號一
所示通訊監察譯文及通訊監察書、該附表編號二(2)(3)所示李志遠
於九十四年六月十二日、同年月十六日向甲○○購買海洛因之通
訊監察譯文及通訊監察書等，資為該等證人陳述之補強證據；並
於判決理由內就甲○○選任之辯護人所辯何以不足採、林正烽第
一審翻異前詞何以不足為有利甲○○有利認定等，詳述其心證形
成之理由依據，核與證據法則無違。而陳瑞芝、林正烽及李志遠
之證詞縱未盡相符，法院尚非不得綜合卷內其他事證，本於職權
行使而為證據取捨與判斷，上訴意旨爭執扣案海洛因就本件事實
之證據證明力、原判決所引上開證人陳述之憑信性等，執為上訴
第三審之理由，殊非適法。再原判決就邵秋雄與甲○○於九十四
年六月三十日已達成買賣毒品之合意、同年七月七日二人亦已完
成毒品現金交易，已敘明其證據取捨及認定之理由；上訴意旨猶
爭執甲○○與邵秋雄間僅為無償之轉讓毒品犯行，乃未依卷證資
料具體指摘原判決如何違背法令，亦非適法之第三審上訴理由。
而販賣毒品之所謂販賣行為，係行為人基於營利目的，販入或賣
出毒品而言。販賣毒品者，其主觀上須有營利之意圖，且客觀上
有販賣之行為，即足構成，至於實際上已否獲利，則非所問。即
於有償讓與他人之初，係基於營利意思，並著手實行，而因故無
法高於購入之原價出售，最後不得不以原價或低於原價讓與他人
時，仍屬販賣行為。又營利意圖為販賣毒品之必要構成要件，應
於判決事實欄記載，並於理由欄敘明其依憑之證據及得心證之理
由。原判決事實欄雖僅記載「甲○○分別基於販賣第一級毒品海
洛因、販賣第二級毒品安非他命之概括犯意」、「丙○○與乙○
○共同分別基於販賣第一級毒品海洛因、販賣第二級毒品安非他
命之概括犯意聯絡」等語。惟判決理由內，已敘明甲○○交付海
洛因予陳瑞芝、李志遠之次數共達十四次，交付安非他命予林正
烽、邵秋雄合計達四次，乙○○與丙○○多次交付海洛因或安非
他命予吳嘉玲、黃建龍等人，苟無利潤或報酬可圖，上訴人等應
無甘冒被查緝法辦重刑之危險，即將毒品攜出交付之等語；並以
販毒者之毒品大多係向他人買得，再以加價或減量方式轉賣牟利
，一般商品買賣之「調貨」大多賺取中間利潤，毒品買進賣出之
過程亦可賺取利益，並非「調貨」即必無利可圖等語，認定甲○
○確有販賣毒品而營利之犯行（見原判決第十二頁第十三至二十
一行；第二十二頁第十七至二十一行）。足認原判決事實欄販賣
海洛因、販賣安非他命之文字，已隱含販賣營利之意，尚難指為
事實漏載。上訴意旨徒爭執原審就販賣毒品而獲利乙節，無明確
事證云云，任意指摘原判決不當，亦非適法上訴第三審之理由。
至刑法上之幫助犯，係指以幫助之意思，對於正犯資以助力，而
未參與實行犯罪之行為者而言，如就構成犯罪事實之一部，已參
與實行即屬共同正犯。原判決理由就乙○○與丙○○共同販賣海
洛因，引據丙○○、證人林淑卿、黃建龍分別於第一審所證、通
訊監察譯文等，並參以乙○○於第一審自白曾代丙○○交付毒品
予黃建龍等人，認定乙○○確有販賣海洛因之行為分擔（見原判
決第二十頁第二行至二十一頁第五行）。就二人共同販賣安非他
命部分，亦以原判決附表編號七通訊監察譯文及丙○○在第一審
之證述，認定乙○○確曾聯繫販賣毒品，自屬共同正犯。上訴意
旨主張乙○○僅應成立幫助犯云云，任意指摘原判決不當，仍非
適法之第三審上訴理由。其餘上訴意旨，經核或係持已為原判決
指駁之陳詞再事爭辯，及對於事實審法院取捨證據與自由判斷證
據證明力之職權行使，依憑己見，任意指摘；或就不影響判決本
旨之枝節問題，徒以自己之說詞，泛指其為違法云云，俱難認已
符合首揭法定之第三審上訴要件。本件上訴均違背法律上之程式
，應併予駁回。
據上論結，應依刑事訴訟法第三百九十五條前段，判決如主文。
中    華    民    國  九十七  年    九    月   十八   日
                      最高法院刑事第九庭
                          審判長法官  洪  文  章
                                法官  王  居  財
                                法官  郭  毓  洲
                                法官  黃  梅  月
                                法官  邱  同  印
      本件正本證明與原本無異
                                      書  記  官
中    華    民    國  九十七  年    九    月  二十三  日
                                                      Ｅ


司法院資訊處製作；財團法人民間司法改革基金會備份。
